臺灣南投地方法院民事簡易判決
110年度投簡字第44號
原      告  鄒子煜  

訴訟代理人  游勝雄律師
被      告  簡仲廷  
上列當事人間請求損害賠償事件，經本院刑事庭109年度投交簡
附民字第22號裁定移送前來，本院於民國110年10月28日言詞辯
論終結，判決如下：
    主      文
被告應給付原告新臺幣175萬1,823元，及自民國109年12月9日起
至清償日止，按週年利率百分之5計算之利息。
原告其餘之訴駁回。
訴訟費用由被告負擔百分之21，餘由原告負擔。
本判決第1項得假執行。但被告以新臺幣175萬1,823元為原告預
供擔保，得免為假執行。
原告其餘假執行之聲請駁回。 
    事實及理由
壹、程序事項：
    按訴狀送達後，原告不得將原訴變更或追加他訴，但擴張或
    減縮應受判決事項之聲明，不在此限。民事訴訟法第255條
    第1項第3款定有明文。經查，原告起訴聲明原以：被告應給
    付原告新臺幣（下同）422萬6,837元，及自起訴狀繕本送達
    翌日起至清償日止，按週年利率5%計算之利息。嗣原告聲明
    迭經變更為：被告應給付原告276萬3,818元，及自起訴狀繕
    本送達翌日起起至清償日止，按週年利率5%計算之利息。核
    屬減縮應受判決事項之聲明，應予准許。
貳、實體事項：
一、原告主張：被告騎乘車號000-000號普通重型機車（下稱系
    爭A車），於109年2月14日20時27分許，沿南投縣草屯鎮碧
    山路（下稱系爭路段）由東往西方向行駛，行至系爭路段與
    碧山路705巷口（下稱系爭巷口）欲左轉駛入碧山路705巷；
    適原告於同一時、地騎乘其所有之自行車（下稱系爭B 車）
    ，沿系爭路段由西往東方向至系爭巷口時，被告本應注意轉
    彎車應禮讓直行車先行，然被告疏未注意直行車輛，即逕自
    左轉，不慎撞擊系爭B車，致原告人車倒地，而原告受有頭
    部外傷併腦震盪、右手、左肩多處擦傷、臉部撕裂傷、左顏
    面骨骨折併左臉麻木、左胸、右手肘挫傷、右踝韌帶扭傷等
    傷害（下稱系爭傷害）。被告因上開過失傷害之犯行，業經
    本院刑事庭以109年度投交簡字第576號刑事簡易判決（下稱
    系爭刑事判決）判處被告過失傷害罪，處拘役55日。而原告
    因本件交通事故致身心受創，則原告因而受有276萬2,918元
    之損害（細項：修車費及眼鏡費5萬5,300元、醫療費用22萬
    6,011元、交通費用5萬,340元、看護費用1萬,800元、勞動
    能力減損182萬,467元、精神慰撫金60萬元），是原告爰依
    民法第184條第1項前段、第192條之2及第195條第1項之規定
    提起本件訴訟等語。並聲明：㈠被告應賠償原告276萬3,818
    元，及自起訴狀繕本送達翌日起至清償日止，按週年利率5%
    計算之利息。㈡請准供擔保宣告假執行。
二、被告則以：就被告於系爭刑事判決中所認定之傷害行為，並
    致原告受有系爭傷害，及看護費1萬,800元不爭執，惟原告
    主張之修車費及眼鏡費部分，原告須提出系爭B車年份資料
    以計算折舊，且原告購買之眼鏡費用高於一般行情。又原告
    於受醫療行為時病房無升等必要，且證明書費、診斷書費並
    非原告之損害，而國術館非正規醫療方式，此部分屬不必要
    費用，至其餘醫療費用不爭執。另交通費部分，原告須提出
    曾搭乘計程車之收據供參酌每輛費用之標準，且勞動力減損
    比例應以4％作為計算標準等詞資為抗辯。並聲明：㈠原告之
    訴駁回。㈡如受不利判決，願供擔保請准宣告免為假執行。
三、本院得心證理由：
　　㈠原告上開主張被告騎乘系爭A車於前揭時地，不慎撞擊系爭
      B車，致原告受有系爭傷害等情，業據原告提出與其所述
      相符之國立臺灣大學醫學院附設醫院雲林分院（下稱雲林
      分院）、中國醫藥大學附設醫院（下稱中國附醫）、洪日
      宏中醫診所及佑民醫院診斷證明書、佑民醫院、洪日宏中
      醫診所、中國附醫、用心生活診所、惠和醫院、亞洲大學
      附屬醫院（下稱亞洲附醫）、立德堂傳統國術損傷整復所
      （下稱國術館）醫療相關收據、失能鑑定報告書附卷可參
      （見本院卷第119-177、231-267頁），並經本院調取本院
      109年度投交簡字第576號過失傷害刑事全卷查明屬實，且
      為被告所不爭執，從而，原告上開主張之事實，堪信為真
      實。
　　㈡按不法侵害他人之身體或健康者，對於被害人因此喪失或
      減少勞動能力或增加生活上之需要時，應負損害賠償責任
      ；不法侵害他人之身體、健康、名譽、自由、信用、隱私
      、貞操，或不法侵害其他人格法益而情節重大者，被害人
      雖非財產上之損害，亦得請求賠償相當之金額（民法第19
      3條第1項、第195條第1項）。又按當事人主張有利於己之
      事實者，就其事實有舉證之責任（民事訴訟法第277條本
      文）。是原告固因被告上開過失傷害行為，受有系爭傷害
      乙節業如前述，被告自應就原告上開所受傷害負損害賠償
      責任，惟就原告就其所主張賠償責任之範圍、項目、金額
      等節，仍應由主張損害賠償責任之原告舉證以實其說，如
      原告未能舉證，即不能認原告該部分之主張為有理由。爰
      就原告主張之損害賠償金額，逐一認定並論述如下：
    ⒈原告主張醫療費用20萬,111元（含證書費）、升等病房費
      用2萬5,500元、國術館醫療費用400元部分，於19萬9,791
      元範圍內有理由：
　　⑴原告主張其因被告於前揭時地之傷害行為，受有系爭傷害
      結果，致支出醫療費用19萬9,791元乙節，有佑民醫院、
      洪日宏中醫診所、中國附醫、用心生活診所、惠和醫院、
      亞洲附醫醫療相關收據影本在卷為憑（本院卷第51-97、1
      21-127、131-177、231-255頁），而被告抗辯醫療費用中
      支出之證明書費、診斷書費並非原告之損害等情，惟按診
      斷書費用，如係被害人為證明損害發生及其範圍所必要之
      費用，應納為損害之一部分，得請求加害人賠償（最高法
      院91年度第3次民事庭會議決議參照），另就其餘320元部
      分未見原告提出相關醫療單據可佐，是原告主張醫療費用
      19萬9,791元部分，核屬有據。
　　⑵至被告再抗辯原告於受醫療行為時無升等病房及前往國術
      館就醫有必要性等情，經查原告並未舉證依其所受傷勢，
      有何入住自費病房之必要，且原告於本院審理時自承升等
      病房部分為依當事人身份地位所必要，顯係依其主觀上之
      需求考量，難認係因本件侵權行為所必然增加之支出，又
      國術館係民俗療法，非屬醫療必要行為；原告於佑民醫院
      、洪日宏中醫診所、中國附醫、用心生活診所、惠和醫院
      、亞洲附醫就診治療，其醫療水準應優於所謂國術館，故
      原告無另行尋求民俗療法之必要，是原告此部分之請求，
      不應准許。
　　⑶綜上，原告請求上開支出之醫療費用19萬9,791元，即屬有
      據。逾此範圍之部分，則不應准許。　
　  ⒉原告主張系爭B車修繕費用4萬8,500元部分，於4,850元範
      圍內有理由：
　　　按當事人已證明受有損害而不能證明其數額或證明顯有重
      大困難者，法院應審酌一切情況，依所得心證定其數額，
      民事訴訟法第222條第2項定有明文。亦即，損害賠償之訴
      ，原告已證明受有損害，有客觀上不能證明其數額或證明
      顯有重大困難之情事時，如仍強令原告舉證證明損害數額
      ，非惟過苛，亦不符訴訟經濟之原則，於此種情形下，法
      院應審酌一切情況，依所得心證定其數額，以求公平（民
      事訴訟法第222條第2項立法理由參照）。經查，系爭B車
      因遭被告撞擊致前車頭變形毀損，有系爭B車受損照片可
      參（見南投縣政府警察局草屯分局投草警偵字第10900157
      01號偵查卷宗第18頁，下稱警卷），依上說明，堪認原告
      已證明受有損害，然有證明受損數額重大困難之情，本院
      自得依上規定審酌事證，依心證定其數額，析如下述：
    ⑴按行政院所頒「固定資產耐用年數表」及「固定資產折舊
      率表」之規定，機械腳踏車及其他（含腳踏自行車）之耐
      用年數為3年，並依據固定資產折舊率表附註(四)規定：
      採用定率遞減法者，其最後一年之折舊額，加歷年折舊累
      計額，其總和不得超過該資產成本原額之9/10。再參酌營
      利事業所得稅結算申報查核准則第95條第8項規定，固定
      資產提列折舊採用定率遞減法則者，以1年為計算單位，
      其使用期限未滿1年者，按實際使用之月數相當於全年之
      比例計算之，不滿1月者，以月計。
    ⑵查原告修復系爭B車零件費用為4萬8,500元，此有原告提出
      之高峰單車精品店估價單1紙為證（見本院109年度投交簡
      附民字第22號卷宗第27頁，下稱附民卷），雖原告無法提
      出原損壞系爭B車之購買單據之證明，供本院估算折舊及
      損害數額，然觀諸系爭B車外觀照片可推估原告持有系爭B
      車實際使用年資已逾3年，依前揭說明應以4,850元，（零
      件現值：48,500×1/10=4,850元）計算系爭A車零件損壞之
      回復費用。
　  ⒊原告主張眼鏡購買費用6,800元部分，有理由： 
　　　原告主張因本件事故受有眼鏡費用損失6,800元，並提出
      花旗光學股份有限公司購買眼鏡證明及收銀機統一發票各
      1紙為證（見附民卷第29頁），惟被告僅辯稱上開眼鏡費
      用高於一般行情云云，然並未提出任何具體事證以實其說
      ，是被告此部分抗辯，洵難採信。是原告請求上開支出之
      眼鏡購買費用6,800元，即屬有據。
　　⒋原告主張交通費用5萬340元部分，有理由：　
　　　原告主張其因被告於前揭時、地之傷害行為，致其須另行
      支出就醫交通費用共5萬,340元等語，依民事訴訟法第222
      條第2項規定，雖原告無法提出搭乘計程車之收據，惟本
      院審酌原告確實因本件車禍受有系爭傷害，並參酌原告所
      提中國附醫及佑民醫院診斷證明書分別記載原告自109年3
      月25日至109年7月9日共至門診17次，建議繼續追踨治療
      ，及出院需於門診追蹤治療，建議後續整形外科治療（見
      本院卷第261、265頁），故原告請求就醫所支出之交通費
      用，核屬必要之費用，應予准許，而自原告住所至中國附
      醫、佑民醫院、洪日宏中醫診所，所需支出之單趟計程車
      費用分別約為635元、190元、210元，此有大都會計程車
      網頁試算車資3張在卷可憑（附民卷第31-37頁），則原告
      分別自中國附醫就診40次、佑民醫院7次、洪日宏中醫診
      所5次，有佑民醫院、洪日宏中醫診所、中國附醫醫療收
      據在卷可稽，故計程車來回車資約5萬5,560元【計算式：
      （635元×40×2）＋（190元×7×2）＋（210元×5×2）＝55,560
      元】；至被告雖辯稱原告應提出搭乘計程車之收據供參酌
      每輛費用之標準，然原告已提出大都會計程車網頁試算車
      資，得以計算每趟車資金額，是被告上開所辯，即非可採
      。是原告請求上開支出之交通費用5萬340元，洵屬有據。
　　⒌原告主張看護費用1萬800元部分，有理由：　
　　　原告主張其因被告於前揭時地之過失傷害行為，受有系爭
      傷害結果，致支出看護費用1萬800元乙節，業據提出佑民
      醫院診斷證明書1紙在卷為憑（附民卷第15頁），且為被
      告所不爭執，是原告此部分主張，核屬有據，應予准許。
　　⒍原告主張減少勞動能力損害182萬467元部分，於151萬7,19
      8元範圍內有理由： 　
　　⑴原告固主張其因本件車禍致其受有系爭傷害而喪失勞動工
      作能力6％等語，惟經本院就原告因本件車禍受傷造成勞動
      力減少程度送請彰基醫院鑑定結果，認為：「鑑定個案傷
      病後至今已逾一年八個月，整體症狀達醫療穩定狀態，顏
      面骨折術後仍遺存有可見疤痕、左側三叉神經損傷問題致
      左面頰部分麻痺，整體症狀後遺症致部分勞動能力減損。
      依美國醫學會永久障礙評估指南（AMA Guides to the Ev
      aluation of Permanent Im pairment第六版）相關面部
      結構及神經系統失能評估標準，鑑定個案之整體障礙（Wh
      ole-person impairment，WPIs）百分比為3％。再依據200
      9年行政院勞工委員會主編之勞工保險失能評估操作手冊
      ，調整未來收入能力排名、職業及年齡後，總計勞動力減
      損比例為5％。」等情，有該院110年10月21日失能鑑定報
      告書等可參（本院卷第257-259頁），且兩造就上開報告
      書鑑定內容均不爭執，則原告因本件車禍受傷，因此減損
      5％之工作能力，堪以認定。
　　⑵又原告係63年9月25日生，至法定強制退休年齡65歲可工作
      至128年9月25日，而原告於109年2月14日發生本件事故，
      是自受傷日起至128年9月25日，尚可工作19年7月11日，
      而原告因本件車禍事故受傷前，每年薪資為218萬212元，
      有原告所提年度應稅所得扣繳申報資料查詢可稽（附民卷
      第39頁），則原告每年勞動能力減損10萬9,011元(計算式
      ：2,180,212元x5%=109,011元，元以下四捨五入)，依霍
      夫曼式計算法扣除中間利息（首期給付不扣除中間利息）
      核計其金額為新臺幣151萬7,198元【計算方式為：109,01
      1×13.00000000+(109,011×0.00000000)×(14.00000000-00
      .00000000)=1,517,198.000000000。其中13.00000000為
      年別單利5%第19年霍夫曼累計係數，14.00000000為年別
      單利5%第20年霍夫曼累計係數，0.00000000為未滿一年部
      分折算年數之比例(7/12+11/365=0.00000000)。採四捨五
      入，元以下進位】。故原告請求被告給付勞動能力減損之
      損害151萬7,198元，應屬有據，逾此範圍之部分，則不應
      准許。
　　⒎原告主張精神慰撫金60萬元部分，於40萬元範圍內有理由
      ：
　　　按慰撫金之賠償，其核給之標準固與財產上損害之計算不
      同，然非不可斟酌雙方身分資力與加害程度，及其他各種
      情形核定相當之數額（最高法院51年台上字第223號判例
      意旨參照）。而民法第195條第1項規定所謂相當之金額，
      除斟酌雙方身份資力外，尤應兼顧加害程度與其身體、健
      康影響是否重大以為斷（最高法院89年度台上字第1952號
      判決意旨參照）。經查，原告為科技業專業經理人、學歷
      為大學畢業、目前每年收入逾200萬元；被告現職為志願
      役士官、學歷為二專畢業、每月收入約5萬元左右、需扶
      養妻子、一名子女及奶奶等情，業據兩造於本院審理時陳
      述在卷，並斟酌原告所受傷害程度，對於身體、精神上所
      造成之痛苦及兩造之稅務電子閘門財產所得調件明細表等
      情形，認原告請求賠償精神慰撫金部分，以40萬元為適當
      ，逾此數額之請求，則屬過高。
　　⒏綜上，原告所得請求之損害賠償金額即為218萬9,779元（
      計算式：199,791＋4,850＋6,800＋50,340＋10,800＋1,517,19
      8＋400,000＝2,189,779元）。
　　㈢本件有過失相抵原則之適用，原告與被告間就本件車禍事
      故之過失程度為20%、80%：
　　　末按損害之發生與擴大，被害人與有過失者，法院得減輕
      賠償金額或免除之（民法第217條）。經查，被告就本件
      車禍事故有前揭過失，業據本院認定如上；而原告雖主張
      其對本件交通事故之發生無過失等語，惟查，原告於騎乘
      系爭B車行經系爭巷口時，有未充分注意車前狀況及未依
      規定減速過失等情，有南投縣政府警察局道路交通事故初
      步分析研判表、車輛行車事故鑑定會鑑定意見書、車輛行
      車事故鑑定覆議會覆議意見書可參（本院卷第193、197-1
      98、201-203頁），惟原告僅稱其就本件事故無過失責任
      ，然未提出相關事證以實其說，是本件應有過失相抵原則
      之適用。經查，本件交通事故之發生，起因為被告駕駛系
      爭A車未注意車前狀況及未依規定讓車，以致過彎時不慎
      擦撞系爭B車，而原告亦有未注意車前狀況及未妥採安全
      措施，是本件被告應為肇事主因，而原告為肇事次因，車
      輛行車事故鑑定會鑑定意見書及車輛行車事故鑑定覆議會
      覆議意見書，亦為相同之認定（本院卷第197-198、201-2
      03頁）。是本院審酌兩造就本交通事故過失責任之情節、
      程度，應認原告與被告間就本件車禍事故發生原因力之強
      弱及過失程度為20%、80%。從而，被告前揭侵權行為應負
      擔80%之過失責任；是依民法第217條第1項過失相抵原則
      ，按被告之過失程度減輕其賠償責任20%，依此計算原告
      得請求被告給付之金額為175萬1,823元【計算式：2,189,
      779×0.8＝1,751,823，元以下四捨五入】。
四、綜上所述，原告依民法第184條第1項前段、第192條之2及第
    195條第1項規定，於請求被告給付175萬1,823元，及自起訴
    狀繕本送達之翌日即109年12月9日起至清償日止，按週年利
    率5%計算之利息範圍內，為有理由，應予准許。逾此部分之
    請求，則無理由，應予駁回。
五、本件原告勝訴部分，係就民事訴訟法第427條第2項適用簡易
    程序所為被告部分敗訴之判決，依民事訴訟法第389條第1項
    第3款規定，應依職權宣告假執行。原告陳明願供擔保，請
    准宣告假執行，無非係促請本院依職權為假執行之發動，自
    無為准駁諭知之必要。又被告陳明願供擔保，聲請准為免假
    執行之宣告，核無不符，爰酌定相當擔保金額准許之。至原
    告其餘敗訴部分，其假執行之聲請，則因訴之駁回而失所依
    附，應併駁回之。
六、本件事證已臻明確，兩造其餘主張及攻擊防禦方法，經審酌
    後與本件判決結果不生影響，爰不逐一論述。
七、本件原告係於刑事訴訟程序提起民事訴訟，經本院刑事庭裁
    定移送前來，依刑事訴訟法第504條第2項規定，就過失傷害
    之損害固無庸繳納裁判費。惟就系爭B車及眼鏡之損害共55,
    300元，並非得依刑事附帶民事訴訟請求賠償之範圍，是就
    該部分之請求，經本院於110年9月16日以裁定命原告補繳第
    一審裁判費1,000元，而就系爭B車及眼鏡之損害，本院認被
    告應僅應給付11,650元，是依民事訴訟法第79條規定，命訴
    訟費用由被告負擔21%，餘由原告負擔。
中　　華　　民　　國　　110 　年　　12　　月　　2 　　日
                  南投簡易庭  法  官　鄭煜霖
以上為正本係照原本作成。
如不服本判決，應於送達後20日內，向本院提出上訴狀並表明上
訴理由，如於本判決宣示後送達前提起上訴者，應於判決送達後
20日內補提上訴理由書（須附繕本）；並向本院繳足上訴裁判費
。　　　　　
中　　華　　民　　國　　110 　年　　12　　月　　4 　　日
　　　　　　　　　　　　　　　書記官  洪妍汝